臺北高等行政法院裁定
111年度停字第6號
聲  請  人  柯○○                                     




相  對  人  內政部                               
代  表  人  徐國勇(部長)        
訴訟代理人  劉駿成                                
上列當事人間聲請停止執行事件，聲請人聲請停止相對人中華民
國110年00月00日內授移移字第0000000034號處分書之執行，本
院裁定如下：
    主　文
聲請駁回。
聲請訴訟費用由聲請人負擔。
    理　由　
一、按「原行政處分之合法性顯有疑義者，或原行政處分之執行
    將發生難以回復之損害，且有急迫情事，並非為維護重大公
    共利益所必要者，受理訴願機關或原行政處分機關得依職權
    或依申請，就原行政處分之全部或一部，停止執行。」「前
    項情形，行政法院亦得依聲請，停止執行。」「行政訴訟繫
    屬中，行政法院認為原處分或決定之執行，將發生難於回復
    之損害，且有急迫情事者，得依職權或依聲請裁定停止執  
    行。但於公益有重大影響，或原告之訴在法律上顯無理由者
    ，不得為之。」分別為訴願法第93條第2項、第3項及行政訴
    訟法第116條第2項所明定。而我國現行暫時權利保護之「停
    止（原處分）執行」法制，並未以外國學說所稱之「審究本
    案訴訟勝訴概然性」直接作為法律要件，而係於前揭各該規
    定分別將「行政處分之合法性顯有疑義」及「原告之訴在法
    律上顯無理由（含顯不合法）」列為「得停止執行」及「不
    得停止執行」之態樣，以符合停止執行制度，原則上係對獲
    得撤銷訴訟勝訴判決確定之受處分人或訴願人，提供有效法
    律保護之基本精神。從而，行政法院於審查停止執行之聲請
    時，依即時可得調查之事證判斷，如聲請人之本案訴訟顯會
    勝訴（即行政處分之合法性顯有疑義），即得裁定停止執行
    ；惟如聲請人之本案訴訟顯會敗訴（法律上顯無理由或顯不
    合法），則應駁回其聲請；至如聲請人之本案訴訟並無顯會
    勝訴或敗訴之情形，則應審究原處分之執行是否會發生難於
    回復之損害，且有急迫情事，以及停止執行對公益有無重大
    影響等要件，以決定之（最高行政法院107年度裁字第1833
    號裁定意旨參照）。而所謂「難於回復之損害」，係指其損
    害不能回復原狀，或在一般社會通念上，如為執行可認達到
    回復困難之程度，且其損害不能以相當金錢賠償而言。又原
    處分或決定之執行，將發生難於回復之損害，通常即可認定
    有「急迫情事」。 
二、事實概要：本件聲請人柯○○係大陸地區人民，與臺灣地區
    人民趙○○於民國98年8月25日於大陸地區結婚，於105年3月2
    3日經許可在臺長期居留，居留效期至110年9月23日止。聲
    請人於110年5月7日向相對人內政部所屬移民署(下稱移民署
    )申請定居(下稱系爭申請)，嗣經移民署北區事務大隊乙○○
    專勤隊（下稱乙○○專勤隊）於110年8月18日及110年8月21日
    進行實地訪查，並於110年9月15日對聲請人實施訪談後，認
    聲請人「有關婚姻真實性之說詞、證據不符」，爰依「大陸
    地區人民在臺灣地區依親居留長期居留或定居許可辦法」(
    下稱居留許可辦法)第34條第1項第3款、第27條第1項第3款
    及「大陸地區人民申請在臺灣地區依親居留長期居留或定居
    案件經不予許可撤銷或廢止許可不許可再申請期間處理原則
    」(下稱居留處理原則)第7點第3款、第5點第3款規定，於11
    0年00月00日以內授移移字第0000000034號處分書(下稱原處
    分)，不予許可系爭申請，並廢止聲請人之長期居留許可及
    註銷第000000007500號長期居留證，並自不予許可（發文日
    期）之翌日起算1年，不許可再申請長期居留及定居；另附
    註：依臺灣地區與大陸地區人民關係條例（下稱兩岸人民關
    係條例）第18條第1項第2款規定，請聲請人於收到處分書翌
    日起10日內，向北區事務大隊乙○○服務站(下稱乙○○服務站)
    申辦出境證，並於該出境證所載10日期限屆滿前離境；未依
    規定申請出境或逾期未出境，得強制出境等語（下稱系爭註
    記）。聲請人不服，於110年00月00日提起訴願，並聲請停
    止執行，經行政院以該院秘書長111年1月11日院臺訴字第00
    0000047號函不予同意，聲請人遂於111年1月25日(本院收文
    日)向本院聲請停止執行。
三、本件聲請意旨略以：
　㈠原處分之合法性顯有疑義：原處分「事實及理由」欄之記載
    ，雖引用居留許可辦法、居留處理原則等規定，然僅止於援
    引法令依據而已，而原處分所稱「有關婚姻真實性之說詞、
    證據不符」，僅是構成要件之重述，仍僅係「法令依據」，
    對於聲請人與其配偶面談時，究竟為如何關於婚姻真實性之
    說詞？客觀上有哪些關於婚姻真實性之證據？配偶間之說詞
    如何彼此不符？各該說詞與證據又如何不符？均付之闕如，
    難謂已有「事實」之記載，亦未記載法令適用於事實之涵攝
    過程；更何況，聲請人與配偶之婚姻為真實，縱然彼此對於
    生活細瑣事項之說詞不完全相符，或配偶對於彼此間之某些
    情況不完全清楚，亦不能以此否認婚姻之真實性。
　㈡原處分之執行將發生難以回復之損害，且有急迫情事，並非
    為維護重大公共利益所必要：
　　⒈移民署已於110年12月24日發給聲請人中華民國臺灣地區入
      出境許可證，要求聲請人最晚於111年1月3日出境；後因
      配合聲請人女兒甲○之離境日期，延至111年1月30日，僅
      剩不到一周時間，情況急迫。
　　⒉聲請人育有一未成年子女甲○(93年生)，自99年起即以探親名義來臺與聲請人團聚，自此在臺灣地區成長、生活至今，與大陸地區毫無任何連結與生活經驗，且亦未經趙君收養。倘聲請人果於111年1月30日強制出境，甲○將無法定代理人且面臨無人照料之困境，在冗長的訴願、訴訟程序及未知的疫情下，相見之日遙遙無期；其倘與聲請人一起回大陸地區，學業不但無從銜接，更是突然被拋入完全陌生之環境，毫無任何人際連結，完全不利其身心發展，堪認原處分之執行將發生難以回復之損害。
　　⒊甲○因預期可能須隨母親返回大陸地區而先辦理休學，然校方只許可休學至111年8月止，屆時倘因任何原因無法辦理復學，將強制退學，屆時甲○連相當於高中之學歷均無法取得。又甲○目前已懷孕5 週，倘急著要求聲請人母女於111年1月30日出境，胎兒將被迫與其生父長期分離；倘甲○決定於本周緊急做流產手術，又被迫在身體虛弱時必須搭機返大陸地區，對健康之風險極高。
　　⒋甲○之專案長期居留資格係附屬於聲請人之長期居留資格，
      故聲請人之長期居留資格遭廢止，連帶影響聲請人母女兩
      人。訴願法第93條第2項所謂「難以回復之損害」，並未
      限於聲請人本人之損害，其直系血親卑親屬顯而易見之連
      帶損害，亦應包含在内。
　　⒌聲請人與其配偶之婚姻是否真實、是否應廢止其長期居留 
      資格，僅涉及聲請人之私權關係，與「重大公共利益」無
      關，無強制出境之必要。
　㈢上開急迫、難以回復損害之情形，不能透過訴願機關或原處
    分機關即時阻止，且有急迫情事，不得已須向本院聲請停止
    執行：
　　⒈聲請人曾於110年00月29日請求訴願機關停止執行，然行政
      院於111年1月11日函覆稱：「核其所據事實及適用法規，
      並非不待審查即得認定其合法性顯有疑義」、「原處分之
      執行亦不致生難以回復之損害」、「無具體急迫情事」云
      云，並稱甲○之停留效期至111年3月29日，趙○○為甲○之「
      繼父」，趙○○尚有二名成年女兒可以協助，甲○非無人照
      顧云云。然查：
　　　⑴趙○○未收養甲○，其二名成年女兒未與甲○同住，既無血
        緣關係、亦非同住家屬，怎可能照顧甲○？
　　　⑵原處分僅臚列出法令依據及法令依據之構成要件本身，
        完全欠缺事實、理由之記載，其合法性之疑義「顯而易
        見」。
　　　⑶至於上開函文泛稱不致生難以回復之損害、無急迫情形
        云云，完全未交代認定之過程，顯係未經認事用法、套
        用例稿敷衍了事。
　　⒉行政院草率拒絕聲請人停止執行之申請，然聲請人母女一
      旦遭強制出境，所受重大損害均非金錢所能彌補，且相當
      急迫，故請求本院停止原處分執行。
四、相對人答辯意旨略以：
　㈠依行政程序法第96條第1項第2款規定，書面行政處分關於事
    實及其法令依據等記載是否合法，應自其記載是否足使人民
    瞭解受處分之原因事實及其依據的法令判定，而非須將相關
    法令及事實全部加以記載，始屬適法，故聲請人所稱原處分
    事實、理由不完備等語，顯係誤解。
　㈡原處分附註強制出境及限期出境處分等語，僅為相對人依兩
    岸人民關係條例第18條第1項第2款規定，促請聲請人主動申
    辦出境證，而告知上開法律效果之意思通知而已，非直接對
    外發生規制性法律效果之不利益行政處分；且倘聲請人未依
    限出境，在臺逾期居留，依上開規定，相對人係「得」強制
    其出境，然相對人是否作出強制出境處分，仍有其裁量權，
    非必然作出強制出境處分；況兩岸人民關係條例第18條第2
    項規定，強制已取得居留之大陸地區人民出境，「應」召開
    審查會，該會定期於每年5月及11月召開，非得隨時召開；
    另依強制(驅逐)出國(境)案件審查會作業要點(下稱審查會
    作業要點)第3點第1項所規定審查會之委員組成，可知審查
    會之決議非由相對人可單方決定，而揆諸該作業要點第11點
    各款規定可知，審查會會議並非必定作出強制出境之決議，
    仍有維持其居留身分重新申請居留之可能。基上，原處分附
    註部分僅係觀念通知，而聲請人迄今未受強制出境處分，亦
    無立即、隨時遭受強制出境之可能，是本件並無將發生難以
    回復損害之急迫情事。況聲請人稱相對人要求其於111年1月
    3 日出境，否將遭強制出境，復稱經相對人延長出境期限至
　　111年1月30日等語，如聲請人逾原處分促請辦理出境證之效
    期，將逕予強制出境，何來得以獲延長出境期限。是聲請人
    所述，顯與事實不符。
　㈢原處分之作成係考量大陸配偶因婚姻關係來臺，如其未與配
    偶同住，或經查有關婚姻真實性說詞、證據有不符情形，恐
    有違其來臺居留之目的。聲請人與趙○○結婚已12年餘，經乙
    ○○專勤隊面談聲請人及趙君，其等就夫妻雙方生活中之共見
    共聞之事，計12處說詞重大瑕疵。另聲請人雖檢附多張與趙
    君家人聚餐之照片，惟趙○○母親及女兒皆稱與聲請人互動甚
    少；另檢視聲請人與趙君之LINE通聯，內容多為如何通過面
    談之對話，未若一般夫妻之相處，雙方是否有經營婚姻之真
    意，不無疑義。本案經乙○○專勤隊訪查及面談，已盡行政調
    查之責，依居留許可辦法不予許可定居，廢止長期居留許可
    ，註銷長期居留證，亦依據兩岸人民關係條例第18條第1項
    第2款規定，請聲請人依期限離境，於法並無違誤。
　㈣甲○現以探親事由(探親對象為聲請人)在臺停留，停留效期至
    111年3月29日，聲請人長期居留業經廢止，甲○來臺探親事
    由亦失所附麗。另按城市學校財團法人臺北城市科技大學休
    復學辦法及電詢該校註冊組人員，該校休學以2年為限，每
    次1年，共可申請2次，且2年休學期滿，得檢具相關證明文
    件，專案申請延長休學年限，爰甲○尚無經強制退學之急迫
    性及可能性。另聲請人如經重新核准在臺依親居留，甲○即
    可依規定申請在臺長期探親，自可返校復學。另聲請人及甲
    ○居住地(乙○○○○○)，係趙君與其家人之居住地，聲請人及甲
    ○既與趙君一家人共同居住，豈有不協助照料之情。若有聲
    請人所稱不願照顧甲○情事，亦可尋求居住所在地之里長協
    調或社福單位協助。
　㈤為杜絕大陸地區配偶以結婚來臺，作為在臺居留之手段，以
    達成其他目的，基於國家安全及社會利益，政府本應依法進
    行調查，面談即為行政調查方法之一，以查證大陸地區人民
    是否與入境之目的真實相符，除有公益的發現真實、取締不
    法外，對婚姻移民雙方亦具保護效果，兼具公益及私益(最
    高行政法院110年度抗字第149號裁定參照)。基上，倘貿然
    停止原處分之執行，恐有變相鼓勵以興訟作為拖延在臺居留
    手段之嫌，損及臺灣地區人民之福祉，亦破壞國家對於婚姻
    移民及境內人流之管理制度，影響社會秩序甚鉅，而對公益
    產生重大損害，爰請駁回本件聲請。　　
五、本院查：
　㈠本件聲請人聲請就原處分之「全部」停止執行(本院卷第9頁)
    ，綜觀其聲請狀內容，於「事實及理由」欄除引述原處分關
    於不予許可聲請人之定居申請，並廢止聲請人之長期居留許
    可及註銷長期居留證，並自不予許可之翌日起算1年，不許
    可再申請居留及定居等處分內容外，並敘及遭相對人強制出
    境等情，足見聲請人上開所稱就原處分之「全部」停止執行
    等語，兼指原處分主旨欄所載處分內容及系爭註記，合先敘
    明。
　㈡然按訴願法或行政訴訟法關於停止執行之規定，乃暫時權利
    保護制度之一環，而行政訴訟為實踐憲法保障人民訴訟權之
    意旨，確保個別主觀公法權利之有效保護，所設之暫時權利
    保護制度，除行政處分之停止執行外，另有保全程序之假扣
    押與假處分，依據訴訟類型之不同，分別提供不同之暫時權
    利保護方式。其中關於撤銷訴訟，因其訴訟目的在請求法院
    撤銷違法之行政處分，並因行政處分之執行不因提起訴願或
    行政訴訟而停止（訴願法第93條第1項、行政訴訟法第116條
    第1項參照），為延宕其效力，故以停止執行制度提供暫時
    權利保護；至於在課予義務訴訟，因其訴訟目的係為使依法
    提出之申請最終獲得准許，對於行政機關就其申請怠於作成
    准駁處分或作成否准處分之情形，無從以停止行政處分執行
    之方式達到暫時權利保護目的，爰以保全程序中之假處分制
    度提供暫時權利保護，此觀行政訴訟法第116條、第293條、
    第298條、第299條之規定即明。經查，本件係聲請人於110
    年5月7日向相對人(乙○○服務站)提出系爭申請（可閱覽原處
    分卷【下稱原處分卷】第3頁至第8頁），經相對人以原處分
    否准，並以原處分廢止長期居留許可及註銷長期居留證，且
    自不予許可之翌日起算1年，不許可再申請長期居留及定居(
    本院卷第109、110頁)。是聲請人就其系爭申請未獲准許，
    倘日後循序提起行政訴訟救濟，其正確之訴訟類型應為課予
    義務訴訟，而課予義務訴訟之暫時權利保護係屬聲請假處分
    為保全之範疇(至聲請人是否另行聲請假處分部分，聲請人
    陳稱將請律師幫忙處理等語，見本院卷第139頁)，與撤銷訴
    訟係以停止執行制度提供暫時權利保護之情形有別，已詳述
    如前，且相對人就此所為之否准處分，其本身並無積極內容
    ，縱停止執行，僅係回復至未否准前之申請狀態，無從依其
    本案訴訟之本旨達成暫時權利保護之目的；原處分雖另廢止
    長期居留許可並註銷長期居留證，然相對人原經許可之長期
    居留有效日期僅至110年9月23日（原處分卷第6頁），聲請
    人於110年5月7日提出之系爭申請，既未經相對人准許，則
    聲請人自原長期居留許可有效日期屆至後，本即無從繼續在
    臺灣地區居留，因此原處分關於廢止聲請人長期居留許可並
    註銷長期居留證部分，縱予停止執行，亦無法使聲請人於其
    長期居留許可有效期日屆至後仍得繼續在臺灣地區居留；又
    原處分關於定期不許可聲請人再申請部分，縱經停止執行，
    亦僅生聲請人得另依法再申請長期居留或定居之結果，且其
    另案再申請是否核准，猶待另案審核後決定，仍無從藉本件
    停止執行之聲請而達成其暫時權利保護之目的，是上開部分
    之聲請，為無理由，應予駁回。
　㈢茲有疑義者，乃系爭註記部分是否為行政處分？如是，則聲
    請人聲請就此部分停止執行，有無理由？茲分述如下：　　
    ⒈系爭註記性質上係屬於行政處分：
　    ⑴按所謂行政處分，依行政程序法第92條第1項及訴願法第
        3條第1項規定，乃係指中央或地方機關就公法上具體事
        件所為之決定或其他公權力措施而對外直接發生法律效
        果之單方行政行為。其中，「對外直接發生法律效果」
        （即所謂「法效性」）之有無，乃行政處分與觀念通知
        之主要分野，如由行政文書中得以判斷行政機關就具體
        事件有予以規制之意，自不因其文書用語、形式以及是
        否有後續行為或記載不得聲明不服之文字而異（司法院
        釋字第423號解釋意旨參照）。所謂「規制」，即指以
        設定法律效果為目的，具有法律拘束力的意思表示，規
        制之法律效果，在於設定、變更或廢棄權利及義務，或
        對權利義務為有拘束力之確認，或對人民之請求有所准
        駁。
　    ⑵相對人固辯稱系爭註記內容僅為相對人依兩岸人民關係
        條例第18條第1項第2款規定，促請聲請人主動申辦出境
        證，而告知上開法律效果之意思通知而已，非直接對外
        發生規制性法律效果之不利益行政處分等語。然按「進
        入臺灣地區之大陸地區人民，有下列情形之一者，內政
        部移民署得逕行強制出境，或限令其於十日內出境，逾
        限令出境期限仍未出境，內政部移民署得強制出境：…
        。二、經許可入境，已逾停留、居留期限，或經撤銷、
        廢止停留、居留、定居許可。」兩岸人民關係條例第18
        條第1項第2款定有明文。是經許可在臺灣地區居留（包
        括長期居留）之大陸地區居民，其許可嗣經廢止者，移
        民署得逕行強制出境或限期令其出境。經查，系爭註記
        乃係基於不許可申請定居並廢止聲請人原有長期居留許
        可及註銷長期居留證（同載於原處分內），而命聲請人
        應於收受原處分之翌日起10日內，向乙○○服務站申辦出
        境證，並於該出境證所載10日期限屆滿前出境；如聲請
        人未依規定申請出境或逾期未出境，得予以強制出境(
        本院卷第109、110頁)，是系爭註記乃相對人本於前揭
        「限令其於十日內出境」之法律規定，課予聲請人於一
        定期限內辦理出境證並依該證所載期限內出境之行為義
        務，聲請人如未履行該行為義務者，將可能遭受相對人
        予以強制出境之不利結果，是系爭註記已非單純法律效
        果之告知，其性質上屬於下命處分無訛；縱於聲請人未
        履行前開行為義務時，相對人後續仍將另為強制出境之
        處分，然系爭註記所課予之前開行為義務既已明確發生
        規制效力，縱有後續處分出現之可能，亦無礙其屬於行
        政處分之性質，至其以「附註」之方式登載於原處分書
        內，而非與其他處分內容同載於「主旨」欄內，揆諸前
        揭司法院解釋意旨，於其行政處分之性質，尤不生影響
        ，是相對人前開所辯，自不足採。
　　⒉系爭註記不符合停止執行之要件：
　    ⑴按「大陸地區人民申請長期居留，有下列情形之一者，
        得不予許可；已許可者，得撤銷或廢止其許可，並自不
        予許可、撤銷或廢止之翌日起算一年以上、五年以下之
        一定期間，不許可其再申請：…。三、有事實足認其無
        正當理由未與依親對象共同居住，或有關婚姻真實性之
        說詞、證據不符。」「大陸地區人民申請定居，有下列
        情形之一者，得不予許可，並自不予許可之翌日起算一
        年以上、五年以下之一定期間，不許可其再申請：…。
        三、有事實足認其無正當理由未與依親對象共同居住，
        或有關婚姻真實性之說詞、證據不符。」居留許可辦法
        第27條第1項第3款、第34條第1項第3款分別訂有明文；
        另按居留處理原則第5點第3款、第7點第3款亦明訂：「
        大陸地區人民依本辦法第二十七條第一項規定申請長期
        居留或依第二十九條第三項規定申請長期居留延期，有
        下列情形之一，經不予許可，或長期居留許可經撤銷或
        廢止，不許可其再申請長期居留期間如下：…。㈢有事實
        足認其無正當理由未與依親對象共同居住，或有關婚姻
        真實性之說詞、證據不符，因同一事由，為第一次不予
        許可，自不予許可、撤銷或廢止許可之翌日起算一年。
        …。」「大陸地區人民依本辦法第三十四條第一項規定
        申請定居，有下列情形之一，經不予許可，不許可其再
        申請期間如下： …。㈢有事實足認其無正當理由未與依
        親對象共同居住，或有關婚姻真實性之說詞、證據不符
        ，因同一事由，為第一次不予許可，自不予許可之翌日
        起算一年。…。」
　　　⑵聲請人固主張原處分無事實及法令適用於事實之涵攝過
        程的記載，有事實及理由完全不備之違法等語，然按行
        政行為之內容應明確，故行政程序法第96條第1項第2款
        乃規定行政處分以書面為之者，應記載主旨、事實、理
        由及其法令依據。但觀諸該規定之目的，乃在使行政處
        分之相對人及利害關係人得以瞭解行政機關作成行政處
        分之法規根據、事實認定及裁量之斟酌等因素，以資判
        斷行政處分是否合法妥當，及對其提起行政救濟可以獲
        得救濟之機會，並非課予行政機關須將相關之法令、事
        實或採證認事之理由等等鉅細靡遺予以記載，始屬適法
        。故書面行政處分所記載之事實、理由及其法令依據，
        如已足使人民瞭解其原因事實及其依據之法令，即難謂
        有違行政法上明確性原則（最高行政法院109年度上字
        第958號判決意旨參照）。經查，原處分業已於「事實
        及理由」欄內敘明經乙○○專勤隊於110年8月18日及同月
        21日進行實地訪查，並於同年9月15日實施面(訪)談，
        而認聲請人有關婚姻真實性之說詞、證據不符等語(本
        院卷第109頁)，相對人固未於原處分內就其調查證據所
        得勾稽其得出「聲請人有關婚姻真實性之說詞、證據不
        符」結論之具體理由，然已足以令聲請人得悉其係因相
        對人於現場訪查及面談結果，而受此不利益處分，至於
        訪查及面談結果能否合致前揭居留許可辦法、居留處理
        原則關於「有關婚姻真實性之說詞、證據不符」之要件
        ，乃屬救濟程序中雙方攻防問題，原處分就此部分，尚
        無聲請人所指違法問題。
　　　⑶關於聲請人主張其與配偶之婚姻為真實，縱然彼此對於
        生活細瑣事項之說詞不完全相符，或配偶對於彼此間之
        某些情況不完全清楚，亦不能以此否認婚姻之真實性，
        原處分之合法性顯有疑義一節，經查，相對人於受理聲
        請人定居之申請後，經實地訪查並對聲請人、趙○○進行
        面（訪）談結果，認為趙○○母親及女兒皆稱與聲請人互
        動甚少（不可閱原處分卷第1頁至第3頁），且聲請人與
        趙○○訪談內容有多處出入（原處分卷第9 頁至第
　　　　20頁）等情，而以「有關婚姻真實性之說詞、證據不符
        」為由，作成原處分，經核尚非全然無由。至聲請人與
        趙○○兩人於面談時之說詞不一部分，是否另有緣由而有
        進一步探究之必要？兩人共同生活實際情形為何？尚無
        從僅憑現有卷證予以論斷，本件尚難認原處分存有「合
        法性顯有疑義」之情。
　    ⑷又按兩岸人民關係條例第18條第3項規定：「內政部移民
        署於強制大陸地區人民出境前，應給予陳述意見之機會
        ；強制已取得居留或定居許可之大陸地區人民出境前，
        並應召開審查會。但當事人有下列情形之一者，得不經
        審查會審查，逕行強制出境：一、以書面聲明放棄陳述
        意見或自願出境。二、依其他法律規定限令出境。三、
        有危害國家利益、公共安全、公共秩序或從事恐怖活動
        之虞，且情況急迫應即時處分。」強制（驅逐）出國(
        境)案件審查會設置及作業要點第2點第1項第3款、第2
        項規定：「(第1項)下列案件應於強制（驅逐）出國（
        境）處分作成前，交本會審查。但依法得不經審查會審
        查者，移民署得逕行強制（驅逐）出國（境）：…。㈡已
        取得居留或定居許可之大陸地區人民強制出境案件。…
        。（第2項）前項各款案件包含居留、永久居留或定居
        許可經撤銷或廢止者。」第9點規定：「（第1項）提本
        會審查前，移民署應將案件當事人列為重點查察對象，
        加強訪視及持續追蹤、觀察其違法（規）改善情形，並
        應詳實記錄。（第2項）提報單位應檢附相關文書資料
        （包含當事人提供之資料）及查察（詢問）紀錄（包含
        當事人及其他相關人員），並敘明提報理由，供本會委
        員審查。」第11點規定：「本會會議決議事項如下：㈠
        強制（驅逐）出國（境）。㈡不予強制（驅逐）出國（
        境）並維持居留、永久居留或定居身分。㈢不予強制（
        驅逐）出國（境）並通知當事人重新申請居留。」綜合
        前揭兩岸人民關係條例第18條第1項第2款規定可知，經
        廢止(長期)居留許可者，移民署「得」逕行強制出境，
        或限令其於10日內出境，逾限令出境期限仍未出境，「
        得」強制出境，故是否將「經廢止(長期)居留許可者」
        予以強制出境，移民署有裁量權，並非必然予以強制出
        境；且於強制出境前，尚「應」召開審查會，由移民署
        檢附相關文書資料及查察（詢問）紀錄，並敘明提報理
        由，供審查會審查；審查會之審查結果亦非必然強制出
        境，而有不予強制出境並維持(長期)居留身分，或不予
        強制出境並通知當事人重新申請居留等可能性。本件聲
        請人固依系爭註記，而向乙○○服務站申辦入出境許可證
        (原有效期限至111 年1月3日，嗣延長至同月30日。參
        見本院卷第99頁、第007頁)，然究非屬相對人「逕行」
        強制聲請人出境之措施，聲請人縱未辦證或辦證後未依
        限出境，相對人仍應循前開程序(陳報審查會審查)，方
        得強制聲請人出境；尤有甚者，相對人訴訟代理人於本
        院訊問時陳稱：一般單純逾期居留的外來人口，實務上
        沒有提報的必要性，所以本件聲請人的案件不會被提報
        到審查會，只是聲請人如不願意出境，因其無合法身分
        ，日後無法申請定居，且在臺灣無法享受合法居留可以
        享受的權益(例如健保)，另日後聲請人若回到大陸地區
        ，要再申請入境臺灣地區時，會被管制入境，管制入境
        的期間是以逾期居留期間的長短為準(大陸地區人民進
        入臺灣地區許可辦法第00條第1項第5款、第14條第1項
        第1款)，但移民署不會強制聲請人出境，只是會進行訪
        查以掌握人流狀況；若聲請人依限出境，可以馬上以團
        聚名義申請入境臺灣地區(須經面談)，並在臺灣申請依
        親居留，維持合法權益。又甲○是以長期探親的名義來
        臺灣停留，聲請人長期居留遭廢止後，甲○也不能繼續
        辦理長期探親延期(期限至111年3月29日)，但移民署也
        不會將甲○強制出境，情形如聲請人一樣，移民署只會
        做人流管制等語（本院卷第134頁以下），足見本件聲
        請人尚無即將遭相對人「強制出境」之情事。
　　　⑸聲請人固主張其若於111年1月30日遭強制出境，甲○將面
        臨無人照料之困境；倘與聲請人一起回大陸地區，學業
        不僅無從銜接(校方只許可休學至111年8月)，亦將其拋
        入完全陌生之環境，而不利於身心發展，且甲○之專案
        長期居留資格係附屬於聲請人之長期居留資格，聲請人
        之長期居留資格遭廢止，甲○亦連帶受影響等語。然甲○
        年近18歲，且其乃隨同聲請人返回大陸地區，並 非隻
        身無依遠赴大陸地區，縱使其尚須適應陌生之環境，依
        現有卷證，亦難認其赴陸之舉有何「不利於身心發展」
        之情；又即使甲○未隨同聲請人前往大陸而留在臺灣，
        在聲請人與趙○○仍有婚姻關係，且三人亦曾在臺共同生
        活之情況下，並無事證證明甲○留在臺灣會面臨無人照
        料之困境。再者，依甲○所就讀學校之休復學辦法（原
        處分卷第78頁）規定，學生因故申請休學，學校得核准
        一學年或二學年(第5條)；休學期滿，尚得延長休學(第
        13條)；於休學二年期滿，如因特殊事故無法及時復學
        者，得經核准後再予延長休學一年(第14條第1款)，是
        聲請人陳稱校方只許可休學至111年8月止，屆時倘因任
        何原因無法辦理復學，將強制退學等語，核屬主觀臆測
        之詞，自難憑信。另甲○於本院訊問時陳稱已行人工流
        產等語(本院卷第138頁)，已無聲請人所稱胎兒將被迫
        與其生父長期分離之可能，而聲請人所述若甲○做流產
        手術，將被迫在身體虛弱時必須搭機返大陸地區，對健
        康之風險極高等語，亦未提出搭機可能對甲○健康產生
        風險之具體事證供本院審核，是本件尚難認已滿足「原
        處分之執行，將發生難於回復之損害」之要件，聲請人
        就系爭註記聲請停止執行，尚無理由。　
　㈣綜上所述，本件聲請人就原處分「全部」聲請停止執行，除
    關於原處分否准聲請人申請定居部分，無從以停止行政處分
    執行之方式達到暫時權利保護目的外，就原處分其餘處分內
    容(包括系爭註記)之聲請，均不符合停止執行之法定要件，
    是其聲請為無理由，應予駁回。
六、依行政訴訟法第104條、民事訴訟法第95條、第78條，裁定
    如主文。
中　　華　　民　　國　　111 　年　　2 　　月　　7 　　日
   　　　　　　　   臺北高等行政法院第二庭
                              審判長法  官　 蕭忠仁
                          　        法  官　 黃翊哲
                                    法  官　 李明益
上為正本係照原本作成。
如不服本裁定，應於送達後10日內向本院提出抗告狀（須按他造
人數附繕本）。
中　　華　　民　　國　　111 　年　　2 　　月　　7 　　日
                                    書記官  陳德銘